【裁判字號】    99,上易,144
【裁判日期】    990421
【裁判案由】    竊盜
【裁判全文】
臺灣高等法院臺南分院刑事判決         99年度上易字第144號
上  訴  人  臺灣臺南地方法院檢察署檢察官
被      告  甲○○
上列上訴人因被告竊盜案件，不服臺灣臺南地方法院98年度易字
第1612號中華民國第一審判決（起訴案號：臺灣臺南地方法院檢
察署98年度營偵字第1937號），提起上訴，本院判決如下：
    主  文
上訴駁回。
    事  實
一、甲○○有多次竊盜前科，於民國93年間因竊盜案件，經臺灣
    臺南地方法院判處有期徒刑1年4月，於94年6月12日縮刑期
    滿執行完畢。又因竊盜等案件，甫於民國98年10月7日因縮
    短刑期假釋出監，假釋期滿日為99年1月8日，詎其意圖為自
    己不法之所有，於假釋期間內之98年11月10日晚上9時5分許
    ，騎乘腳踏車，且攜帶足供兇器使用之瑞士刀及七孔登山刀
    各1支，至乙○○位於臺南縣新營市○○路99號之住處前，
    見該處鐵捲門未上鎖，即由前門徒手將鐵捲門往上推開，擅
    自侵入乙○○之住處後，在上開住處房間之衣櫥內，竊取現
    金新臺幣（下同）6元（即5元及1元硬幣各1枚），得手後，
    欲離去之際，於同日晚上9時20分許，適乙○○返回住處而
    發現，報警當場查獲，扣得其所有供本件犯罪用之瑞士刀、
    七孔登山刀各1支及所竊財物現金6元等物（現金已發還乙○
    ○）。
二、案經臺南縣警察局新營分局報告臺灣臺南地方法院檢察署檢
    察官偵查起訴。
    理  由
一、按除被告所犯為死刑、無期徒刑或最輕本刑為3年以上有期
    徒刑之罪或高等法院管轄第一審案件者外，於前條第1項程
    序進行中，被告先就被訴事實為有罪之陳述，審判長得告知
    被告簡式審判程序之旨，並聽取當事人、代理人、辯護人及
    輔佐人之意見後，裁定進行簡式審判程序；又按簡式審判程
    序之證據調查，不受第159條第1項、第161條之2、第161條
    之3、第163條之1及第164條至第170條規定之限制，刑事訴
    訟法第364條準用同法第273條之1第1項、第273條之2。查被
    告戴寶章於本院準備程序及審理時對於檢察官起訴之事實，
    均為有罪之陳述，經審判長告知簡式審判程序之旨，並聽取
    公訴人、被告之意見後，爰依刑事訴訟法第273條之1第1項
    規定，裁定本件進行簡式審判程序，合先敘明。
二、上揭犯罪事實，業據被告於偵查中、原審審理時、本院準備
    程序及審理時均供承不諱（見偵卷第7頁、原審卷第33反面
    、34頁、本院卷第35頁、第51頁），並於原審及本院審理時
    當庭為認罪之表示，核與證人即被害人乙○○於警詢時之指
    述相符，並有扣押書、臺南縣警察局新營分局中山路派出所
    扣押物品目錄表、贓物認領保管單、竊案現場照片6張在卷
    可參，足認被告自白確與事實相符，應可採信。綜上所述，
    本案事證明確，被告竊盜之犯行，足堪認定，應依法論科。
三、按刑法第321條第1項第3款之攜帶兇器竊盜罪，係以行為人
    攜帶兇器竊盜為其加重條件，此所謂兇器，其種類並無限制
    ，凡客觀上足對人之生命、身體、安全構成威脅，具有危險
    性之兇器均屬之，且祇須行竊時攜帶此種具有危險性之兇器
    為已足，並不以攜帶之初有行兇之意圖為必要（最高法院79
    年臺上字第5253號判例意旨參照）。查被告甲○○所持之七
    孔登山刀：刀全長約49公分，刀刃部分是不鏽鋼製，刀面單
    刃銳利，刀柄部分長15公分；瑞士刀：刀片均屬不鏽鋼製，
    全長16公分，刀刃部分7公分乙節，業經本院勘驗明確，應
    認上開瑞士刀及七孔登山刀，均係不鏽鋼材質所製，而質地
    堅硬，刀刃銳利，若持以行兇，客觀上足以對人之身體、生
    命構成威脅，具有殺傷力，當屬刑法第321條第1項第3款所
    稱之兇器。核被告甲○○所為，係犯刑法第321條第1項第1
    款、第3款之夜間侵入住宅、攜帶兇器竊盜罪既遂。
四、被告有如事實欄所載之前案科刑及執行紀錄，有卷附臺灣高
    等法院被告前案紀錄表可按，其受有期徒刑之執行完畢後，
    5年以內故意再犯本件有期徒刑以上刑之罪，為累犯，應依
    刑法第47條第1項之規定加重其刑。
五、原判決以被告罪證明確，因予適用刑法第321條第1項第1款
    、第3款、第47條第1項、第38條第1項第2款之規定。並審酌
    被告曾有多次竊盜前科，已見前述，被告再為本件竊盜犯行
    ，顯然未因前案判決處刑而記取教訓，亦未因入監服刑而收
    教化之功，且被告正值壯年，四肢健全，卻不思以正當途徑
    賺取所需，好逸惡勞，竊取他人之動產，無視他人所有權之
    存在，暨其等之智識程度、生活狀況、犯罪手段、所生危害
    、竊盜所得財物之價值、所竊財物已返還被害人、犯罪後態
    度等一切情狀，量處有期徒刑9月。且敘明扣案之瑞士刀及
    七孔登山刀各1支，乃被告所有且供被告犯本件竊盜所用之
    物，業據被告供述在卷，應依法宣告沒收。又敘明檢察官起
    訴請求量處有期徒刑1年，惟未參酌上開量刑理由，請求量
    處上開刑度，尚屬過重。本院經核原判決認事用法並無不合
    ，量刑亦稱妥適，雖檢察官上訴意旨請求量處被告有期徒刑
    1年，併予宣告強制工作三年，惟按刑罰之量定，固屬法院
    自由裁量之職權行使，惟刑事審判之量刑，在於實現刑罰權
    之分配的正義，故法院對科刑判決之被告量刑，應符合罪刑
    相當原則，使罰當其罪，以契合人民之法律感情。此所以刑
    法第57條明定科刑時應審酌一切情狀，尤應注意該條所列各
    款情形，以為科刑輕重之標準。又刑之量定首在矯治、改善
    行為人反社會危險性，因此科刑時除應注意審酌該條第九款
    犯罪所生之客觀影響外，對於其餘依據主觀主義及防衛社會
    之精神所釐訂行為人主觀上之犯罪動機、犯罪時所受之刺激
    等項，仍應特別加以審酌，而本件被告因從事資源回收工作
    ，賺取微薄金錢謀生，案發前二天無法溫飽致饑寒起盜心，
    行為雖不足取，惟本次所得財物僅6元，現一人獨自生活，
    無親人可供支援，原判決量處有期徒刑9月，實無違一般人
    民之法律感情，量刑與被告之罪責亦未失衡，而符合罪刑相
    當原則，自難謂有何不當。另按保安處分係對受處分人將來
    之危險性所為拘束其身體、自由等之處置，以達教化與治療
    之目的，為刑罰之補充制度，本諸法治國家保障人權之原理
    及刑法之保護作用，應受比例原則之規範，是保安處分之宣
    告，應與行為人所為行為之嚴重性、行為人所表現之危險性
    、及對於行為人未來行為之期待性相當，始為適法。又十八
    歲以上之竊盜犯以犯竊盜為常業者，法院固得依竊盜犯贓物
    犯保安處分條例第三條第一項第二款規定宣告於刑之執行前
    ，令入勞動場所強制工作之保安處分，然是否宣告強制工作
    ，法院仍有裁量權，非無審酌之餘地而當然應予宣告該項保
    安處分，此觀該法文之規定甚明（最高法院96年度台上字第
    673號判決意旨參照），次按保安處分係針對受處分人將來
    之危險性所為之處置，以達教化、治療之目的，為刑罰之補
    充制度。我國現行刑法採刑罰與保安處分雙軌制，係在維持
    行為責任之刑罰原則下，為協助行為人再社會化之功能，以
    及改善行為人潛在之危險性格，期能達成根治犯罪原因、預
    防犯罪之特別目的。保安處分中之強制工作，旨在對嚴重職
    業性犯罪及欠缺正確工作觀念或無正常工作因而犯罪者，強
    制其從事勞動，學習一技之長及正確之謀生觀念，使其日後
    重返社會，能適應社會生活。竊盜犯贓物犯保安處分條例第
    3條第1項規定，即係本於保安處分應受比例原則之規範，使
    保安處分之宣告，與行為人所為行為之嚴重性、行為人所表
    現之危險性及對於行為人未來行為之期待性相當之意旨而制
    定，而由法院視行為人之危險性格，決定應否令入勞動處所
    強制工作，以達預防之目的（最高法院91年度臺上字第4625
    號判決意旨參照）。且按刑法上之習慣犯，與累犯、連續犯
    之性質有別，必須有具體之事實，足資證明行為人有犯罪之
    惡習及慣行，始有習慣犯規定之適用，並非一有累犯或連續
    犯之情形，即可認為有犯罪之習慣（最高法院54年度臺上字
    第3041號判決意旨參照）。查本案被告雖有多次竊盜前科，
    但本件竊盜犯行被告所竊得之財物為新臺幣6元價值非鉅，
    其情形與一般竊盜慣犯常以結夥攜帶凶器，破壞他人住所或
    建築物，竊取價值達數萬或數十萬之財物迥異，應認僅係隨
    機偶發之犯罪，是被告上開行為與實際染有竊盜習慣之慣犯
    ，尚屬有間，又依其本件行竊之時間及次數等情以觀，其所
    表現之危險性非高，本院參酌比例原則中之必要性原則、及
    罪刑相當性原則後，本院認前開宣告之刑，已足收警惕之效
    ，而無交付強制工作處分之必要。是綜上所述，檢察官上訴
    意旨請求量處被告有期徒刑一年，併予宣告強制工作三年，
    非有理由，應予駁回。
據上論結，應依刑事訴訟法第368條，判決如主文。
本案經檢察官張太龍到庭執行職務。
中    華    民    國    99    年    4     月    21    日
                  刑事第四庭    審判長法  官  吳志誠
                                      法  官  羅心芳
                                      法  官  吳森豐
以上正本證明與原本無異。
不得上訴。
                                      書記官  岑  玢
中    華    民    國    99    年    4     月    21    日
附錄本案論罪科刑法條全文
中華民國刑法第321條
犯竊盜罪而有左列情形之一者，處6月以上、5年以下有期徒刑：
一  於夜間侵入住宅或有人居住之建築物、船艦或隱匿其內而犯
    之者。
二  毀越門扇、牆垣或其他安全設備而犯之者。
三  攜帶兇器而犯之者。
四  結夥三人以上而犯之者。
五  乘火災、水災或其他災害之際而犯之者。
六  在車站或埠頭而犯之者。
前項之未遂犯罰之。

司法院資訊處製作；財團法人民間司法改革基金會備份。
